臺灣臺北地方法院交通事件裁定　　　　　　　　　　九十二年度交聲字第四九０號
　　異議人即
　　受處分人　甲○○
右列受處分人因違反道路交通管理處罰條例案件，對於臺北市交通事件裁決所中華民
國九十二年三月十二日所為之處分（原處分案號：北市裁三字第裁二二─ＡＸＸ０二
０四四七號），聲明異議，本院裁定如左：
    主  文
異議駁回。
    理  由
一、按駕駛人駕駛汽車，應遵守道路交通標誌、標線、號誌之指示；又汽車行駛至交
    岔路口，應遵守燈光號誌或交通警察之指示，道路交通安全規則第二條第一項第
    二款、第九十條前段分別定有明文。次按汽車駕駛人，行經有燈光號誌管制之交
    叉路口闖紅燈者，處新臺幣（下同）一千八百元以上五千四百元以下罰鍰；而汽
    車駕駛人駕駛汽車違反道路交通管理處罰條例第五十三條規定者，除應依該條所
    規定之罰鍰處罰外，並予記違規點數三點，道路交通管理處罰條例第五十三條、
    第六十三條第一項第三款分別定有明文。又汽車駕駛人，駕駛汽車違反道路交通
    安全規則，因而肇事致人受傷者，吊扣其駕駛執照三個月至六個月，道路交通管
    理處罰條例第六十一條第三項亦有規定。
二、本件異議人即受處分人甲○○於民國九十一年九月二十九日十二時四十五分許，
    騎乘車牌號碼ＡＪＣ─二○一號重型機車，沿臺北市萬華區○○○路由北往南方
    向行駛，途經該路段與桂林路口設有燈光號誌管制車輛行進之交岔路口時，本應
    注意車輛行駛至交岔路口，應遵守燈光號誌之指示，車輛面對圓形紅燈時禁止通
    行，不得超越停止線或進入路口，且依當時情形天氣晴、日間有自然光線、路面
    乾燥無缺陷且視距良好，並無不能注意之情事，竟疏於注意，貿然闖越紅燈而驅
    車直行前進，適有林錦田騎乘車牌號碼ＢＧＰ─五○二號重型機車，後座附載其
    子林政煒，沿桂林路由東往西方向行駛欲穿越前揭交岔路口，行至該交岔路口中
    間時，突見受處分人之機車闖越紅燈衝出，隨即緊急煞停致其所騎乘之機車因而
    失控摔倒，造成林錦田及其子林政煒人車倒地後，林錦田受有頭部外傷、左側額
    骨開放性凹陷性骨折、硬腦膜破裂腦裂傷腦組織流失，第五、六、七頸椎骨折併
    脊髓半切症候群，頸椎退化性關節病變之重傷害，林政煒則受有肢體多處擦傷及
    挫傷等傷害，經臺北市政府警察局萬華分局交通分隊警員鍾忠紘前往現場處理、
    繪製現場圖並分別詢問受處分人及林錦田、林政煒及目擊車禍發生之證人張明龍
    製作談話紀錄表，嗣由臺北市政府警察局交通大隊以受處分人有違反前揭道路交
    通管理處罰條例第五十三條、第六十一條第三項之行為掣單舉發，因受處分人未
    於舉發通知單上所載應到案日期前向原處分機關提出申訴，原處分機關乃依前揭
    規定及道路交通管理處罰條例第六十三條第一項第三款之規定，於九十二年三月
    十二日從重裁處受處分人罰鍰四千五百元，吊扣駕駛執照六個月，並記違規點數
    三點。
三、訊據受處分人甲○○固坦承於右揭時、地，駕駛車牌號碼ＡＪＣ─二○一號之重
    型機車，行經前揭西寧南路與桂林路交岔路口時，與林錦田所駕車牌號碼ＢＧＰ
    ─五○二號之重型機車發生事故，惟矢口否認有何闖紅燈之行為，辯稱伊騎機車
    沒有闖紅燈，也沒有撞到林錦田，是林錦田闖黃燈，於路口見伊欲騎車通行時緊
    急煞車自己滑倒摔傷，非如調查報告所載因碰撞倒地受傷云云。
四、經查：
（一）受處分人於前述時間駕駛汽車在前述地點，由於未注意車前狀況，並隨時採取
      必要之安全措施，因而與林錦田騎乘之機車發生擦撞肇事，致林錦田受傷之違
      規事實，業據林錦田、林政煒在警詢時指訴翔實，核與適經該地而目擊車禍發
      生之證人張明龍於交通事故談話紀錄表證述等情相符。復有臺北市政府警察局
      萬華分局交通分隊製作之道路交通事故調查報告表、交通事故分析研判表、道
      路交通事故補充資料表各一份、交通事故談話紀錄表五紙、現場號誌運作情形
      一張、現場照片十五幀附卷可稽（見本院卷第十四至三十頁）。另審酌受處分
      人於警詢、檢察官偵訊時及原審審理時均自承，當時林錦田見其所騎乘之車輛
      因閃避不及而滑倒等情，足徵受處分人確駕駛前揭重型機車與林錦田騎乘機車
      發生車禍，致林錦田、林政煒受有傷害等情無訛。且被害人林錦田、林政煒分
      別受有如事實欄所載之傷害，有林錦田之臺北市立和平醫院診斷證明書一紙、
      行政院國軍退除役官兵輔導委員會臺北榮民總醫院住院診斷證明書三紙及財團
      法人振興復健醫學中心診斷證明書一紙、林政煒之臺北市立和平醫院診斷證明
      書一紙足憑，另林錦田自本件車禍發生後至九十一年十二月十八日，雙側上肢
      及右下肢肌力仍僅三分，而左下肢肌力僅一分，左下肢功能幾乎完全喪失，又
      其頸部脊髓損傷所造成之後遺症為四肢無力及膀胱神經功能受損，日後需靠輪
      椅協助活動，並可能會有尿失禁及尿滯留的現象，亦有臺北榮民總醫院九十二
      年五月八日北總神字第０九二０００四三一三號函可按，是林錦田之傷勢已達
      刑法第十條第四項第四款之重傷要件（見本院卷第八一、八二頁所附臺灣高等
      法院九十二年度交上易字刑事判決理由欄第二點(一)）。
（二）且查：
  　１受處分人於警詢時自承事發當時西寧南路、桂林路口之燈號紅燈，桂林路燈號
      綠燈，且林政煒同日於警詢亦指述：「甲○○：：駕駛重機車ＡＪＣ─二○一
      號由西寧南路北向南行駛闖紅燈，而我父親載我駕駛重機車ＢＧＰ─五○二號
      由桂林路東向西行駛：：我們要直行，但因當時有人闖紅燈，我父親為閃避甲
      ○○而導致我父親摔倒：：」等語。
    ２證人張明龍於交通事故談話紀錄表中證　述：「肇事前我車沿中華路北向南行
      至肇事地點等紅燈，我看見一部車號ＢＧＰ─五○二號重機車沿桂林路東向西
      綠燈行駛，可能是另一部重機ＡＪＣ─二○一號由西寧南路北向南闖紅燈出來
      ，致ＢＧＰ─五○二號可能先煞車後不穩，其右側車身與ＡＪＣ─二○一號重
      機前車頭碰撞而肇事」等語，復於檢察官偵訊時亦證述其車停在中華路口停等
      紅燈，看見林錦田所駕重型機車沿桂林路東向西綠燈行駛，係受處分人沿西寧
      南路闖紅燈出來等語。
    ３證人即至現場處理本案之警員鍾忠紘亦於本院刑事庭第一審審理時到庭證稱，
      張明龍確實證述受處分人闖越紅燈一節（見本院卷第八二頁所附臺灣高等法院
      九十二年度交上易字刑事判決理由欄第二點(二)）。受處分人猶飾詞狡辯其未闖
      紅燈云云，顯非可採。
（三）復按駕駛人駕駛汽車，應遵守道路交通標誌、標線、號誌之指示；又汽車行駛
      至交岔路口，應遵守燈光號誌或交通警察之指示；本規則所稱汽車包括機器腳
      踏車；道路交通安全規則第二條第一項第二款、第九十條前段及第一百零二條
      第一項第一款前段分別定有明文。受處分人為重型機車之駕駛人，於行經上開
      路段時，理應知悉並注意前開交通安全規則，以防止危險發生，且依道路交通
      事故調查報告表及現場照片所載，肇事路段為有號誌之交岔路口，路面狀態為
      柏油路面乾燥、道路無缺陷，並無任何足令受處分人有何不能注意之情事，受
      處分人雖以前揭情詞置辯，然依據證人張明龍所言當時其係在中華路與桂林路
      口停等紅燈，是受處分人駕駛重型機車行至上開路口闖紅燈等語。查證人張明
      龍為肇事當時在該地點等候紅燈之另一駕駛機車之人，與受處分人及林錦田均
      無任何關係，亦與受處分人無任何間隙，當無設詞誣陷之理，其證言堪予採信
      。顯見林錦田應係為閃避受處分人違規闖越紅燈，而緊急煞車失控摔倒滑行，
      受處分人之過失與林錦田、林政煒所受傷害間，確有相當因果關係，又本件車
      禍事故經送請臺北市車輛行車事故鑑定委員會鑑定結果亦同此認定，有該委員
      會九十二年一月二十八日北鑑審字第○九一三○四○四八○○號函附鑑定意見
      書一份可稽（見本院卷第八二頁所附臺灣高等法院九十二年度交上易字刑事判
      決理由欄第二點(三)））。綜上，受處分人雖以前開情詞置辯，尚難認為可採，
      本件事證明確，受處分人之違規行為堪以認定。
四、綜上所述，受處分人騎乘機車確實有違反道路交通安全規則第二條第一項第二款
    、第九十條前段規定，因闖紅燈而肇事致林錦田、林政煒受傷之違規行為，從而
    原處分機關依道路交通管理處罰條例第五十三條、第六十一條第三項、第六十三
    條第一項第三款之規定從重裁處受處分人罰鍰四千五百元，吊扣其駕駛執照六個
    月，並記違規點數三點，核無違誤，本件受處分人之異議為無理由，自應將其異
    議駁回。
據上論斷，應依道路交通案件處理辦法第十九條，裁定如主文。
中      華      民      國   九十三     年      五      月    三十一    日
                                    臺灣臺北地方法院交通法庭
                                        法  官  吳靜怡
右正本證明與原本無異。
如不服本裁定，應於裁定送達後五日內，向本院提出抗告狀。
                                        書記官  游秀珠
中　　　華　　　民　　　國　　九十三　　年　　　六　　　月　　　四　　　日
